臺灣高等法院刑事判決　　　　　　　100 年度上易字第2192號
上　訴　人　臺灣士林地方法院檢察署檢察官
上　訴　人
即　被　告　包建中
上列上訴人因被告竊盜案件，不服臺灣士林地方法院100 年度審
易字第1190號，中華民國100 年8 月5 日第一審判決（起訴案號
：臺灣士林地方法院檢察署100 年度偵字第5800號），提起上訴
，本院判決如下：
    主  文
上訴駁回。
    理  由
一、本案經本院審理結果，認第一審依刑法第321 條第1 項第3
    款規定，判決上訴人即被告包建中犯加重竊盜4 罪，各量處
    有期徒刑8 月，應執行有期徒刑1 年10月，並諭知沒收扣案
    之鐵剪1 支、公事包1 個，其認事用法及量刑均無不當，應
    予維持，並引用第一審判決書記載之事實、證據及理由（如
    附件）。
二、檢察官上訴意旨略稱：被告於民國97年間，因竊盜案件，經
    本院判決有期徒刑7 月確定，又因竊盜等案件，經本院判決
    有期徒刑8 月、4 月，應執行有期徒刑10月確定，嗣上開各
    案經裁定應執行有期徒刑1 年4 月確定，於99年4 月10日縮
    刑期滿執行完畢，不及1 年，再犯本件4 次竊盜罪，原審僅
    各判處有期徒刑8 月，難收矯治之效，是原判決量刑過輕，
    請求撤銷原判決，並就被告4 次竊盜罪分別量處有期徒刑1
    年，合併定應執行3年1月。
三、被告上訴意旨略稱：
  (一)100 年4 月3 日附表1 所示取用腳踏車，被告並未使用鐵剪
    剪斷車鎖，僅係將該車移動至附近另一位置，亦未將該之搬
    到自用小貨車上，僅成立普通竊盜未遂罪；退步言之，即或
    被告就該車建立新的持有支配關係，因主動放棄該車，僅成
    立普通竊盜罪中止犯，請依法減免其刑。
  (二)被告行為時已近80歲，目前亦已滿80歲，犯後坦承犯行，態
    度良好，因在大陸的妹妹患病進行手術，為幫助無經濟能力
    的妹妹，不得已而行竊。
  (三)被告雖使用鐵剪作為行竊工具，因未造成任何人身危害，請
    酌情依刑法第61條第2款減免刑罰。
  (四)被告案發時年近80歲，記憶力持續衰退，對事務辨識已顯著
    欠缺，請依刑法第19條第2項減刑。
  (五)原判決量刑過重，請就各罪分別為易科罰金之宣告，給予高
    齡老人一個自新的機會。
四、經查：
  (一)被告於警詢供稱：「（4 月3 日）我在士林區劍潭捷運站1
    號出口前，竊得腳踏車後，準備推至我自小客貨車上，但我
    發現我車後停一部自小客，駕駛人在車上，我怕我將腳踏車
    搬上車時會被後方的駕駛發現，所以把腳踏車丟棄在路旁的
    騎樓，隨後我就開車駛離。」（偵卷第10頁），於偵查中供
    稱：「100 年4 月3 日早上8 時37分，我有剪斷鎖，將腳踏
    車移位，放在文林路39號附近的巷子。」（偵卷第68頁），
    於原審稱：「起訴書附表編號1 所載的犯罪事實，我承認。
    」（一審卷第33頁）。由此觀之，被告持鐵剪破壞車鎖，並
    將被害人廖珮君之腳踏車，移置於自己實力支配之下，核其
    所為，係犯攜帶凶器竊盜既遂罪。
  (二)據被告於第一審偵審所述，其在各捷運站偷車，因「其他腳
    踏車只能賣幾百元，捷安特能賣1000元左右」，乃竊取捷安
    特腳踏車，並於竊得之後，搬上自用小客貨車，自行開車載
    回臺北市萬華區住處附近，伺機販賣。被告既然能辨識各種
    腳踏車，並能將所竊車輛運回住處附近藏匿，是被告有相當
    之辨識能力，當無刑法第19條之適用。
  (三)依本院前案紀錄表所載，被告自60、70年間迄今，屢犯竊盜
    不斷，並於70年1 月14日解往勞動場所執行強制工作，仍不
    知悔改，再觸法網，所請依刑法第61條減免刑罰，礙難准許
    。
  (四)量刑輕重係屬事實審法院得依職權自由裁量之事項，原判決
    說明「審酌被告不思循正當途徑獲取財物，因貪圖不法利益
    而下手竊取他人財物，行竊犯行對被害人等財產法益已造成
    損害，惟考量其竊得之財物價值均非甚鉅，犯後於偵、審程
    序尚能坦承犯行，態度良好，並其生活狀況、智識程度等一
    切情狀」，已以行為人之責任為基礎，並斟酌刑法第57條各
    款所列情狀而未逾法定刑度，有關量刑無失出失入情事，檢
    察官上訴指原判決量刑過輕、被告上訴指原判決量刑過重，
    非有理由。
  (五)綜上所述，本件檢察官及被告上訴，均無理由，應予駁回。
據上論斷，依刑事訴訟法第373條、368條，判決如主文。
本案經檢察官田炳麟到庭執行職務。
中    華    民    國    100   年    10    月    19    日
                  刑事第十九庭審判長法  官  鄧振球
                                    法  官  彭幸鳴
                                    法  官  曾德水
以上正本證明與原本無異。
不得上訴。
                                    書記官  吳玉華
中    華    民    國   100    年    10    月    19    日
附件
臺灣士林地方法院刑事判決           100年度審易字第1190號
公  訴  人  臺灣士林地方法院檢察署檢察官
被      告  包建中
上列被告因竊盜案件，經檢察官提起公訴（100 年度偵字第5800
號），被告於本院準備程序中就被訴事實為有罪陳述，經本院裁
定改依簡式程序審理，並判決如下：
    主  文
包建中犯如附表各編號所示之罪，各處如附表各編號所示之刑。
應執行有期徒刑壹年拾月，扣案之鐵剪壹支及公事包壹個均沒收
。
    事  實
一、包建中前因竊盜案件，經臺灣板橋地方法院以97年度易字第
    2378號判決處有期徒刑7 月，並經臺灣高等法院以97年度上
    易字第2482號判決駁回上訴確定，又因竊盜等案件，經臺灣
    臺北地方法院以97年度易字第3010號判決處有期徒刑8 月、
    4 月，應執行有期徒刑10月，並經臺灣高等法院以97年度上
    易字第3146號判決駁回上訴確定，上開各案嗣經裁定應執行
    有期徒刑1 年4 月確定，於民國99年4 月10日縮刑期滿執行
    完畢。詎其猶不知悛悔，竟各基於意圖為自己不法所有之犯
    意，各於如附表各編號所示之時間，各攜帶其所有之客觀上
    可供兇器使用之鐵剪1 支，並駕駛車號為8D-1885 號自用小
    貨車前往如附表各編號所示之地點，各以如附表各編號所示
    之方法，各竊得如附表各編號所示之物品得手。嗣如附表編
    號1 至3 所示之人發覺遭竊，報警處理，經警於100 年4 月
    28日上午11時30分許，在包建中位於臺北市○○區○○路90
    巷1 號住處前查獲，並當場扣得其所有之鐵剪1 支及公事包
    1 個等物，始偵悉上情。
二、案經臺北市政府警察局士林分局報請臺灣士林地方法院檢察
    署檢察官偵查起訴。
    理  由
一、上揭事實，業據被告包建中於警詢、偵查、本院準備程序及
    審理時均已坦承不諱（分見偵卷第8 至12頁、第15至16頁、
    第68至69頁，本院卷第33頁、第34頁、第35頁），核與如附
    表編號1 至4 所示被害人各於警詢時所指述之失竊情節大致
    相符（分見偵卷第17至25頁、第32至35頁），並有查獲之鐵
    剪1 支及公事包1 個等物及臺北市政府警察局士林分局搜索
    扣押筆錄、扣押物品目錄表、贓物認領保管單各1 紙、查獲
    贓物及作案工具照片影本11張及監視器翻拍畫面9 張及警方
    跟監翻拍畫面7 張在卷可資佐證（見偵卷第27至30頁、第38
    頁、第39至45頁、第46至54頁），足認被告前開自白與事實
    相符，足以採信。本件事證明確，被告竊盜犯行均堪認定，
    自應依法論科。
二、按刑法第321 條第1 項第3 款之攜帶兇器竊盜罪，係以行為
    人攜帶兇器竊盜為其加重條件，此所謂兇器，其種類並無限
    制，凡客觀上足對人之生命、身體、安全構成威脅，具有危
    險性之兇器均屬之，且祇須行竊時攜帶此種具有危險性之兇
    器為已足，並不以攜帶之初有行兇之意圖為必要（最高法院
    79年度台上字第5253號判例參照）。查，被告為本案4 次竊
    盜犯行所攜帶之鐵剪1 支，係屬質地堅硬之金屬材質，有扣
    案物照片影本在卷可參，如持以行兇，依照一般社會通念，
    足以對人之生命、身體產生危害，自屬兇器無訛，是核被告
    包建中所為，各係犯刑法第321 條第1 項第3 款之攜帶兇器
    竊盜罪。又按成年人教唆、幫助或利用兒童及少年犯罪或與
    之共同實施犯罪或故意對其犯罪者，加重其刑至二分之一，
    兒童及少年福利法第70條第1 項前段定有明文。再成年人故
    意對兒童及少年犯罪而依該項規定加重其刑者，固不以其明
    知被害人為兒童及少年為必要，但仍須證明該成年人有對兒
    童及少年犯罪之不確定故意，亦即該成年人須預見被害人係
    兒童及少年，且對於兒童及少年犯罪並不違背其本意，始足
    當之（最高法院95年度臺上字第5731號判決意旨參照）。查
    ，被害人陳○宇（民國86年10月生，真實姓名年籍詳卷）於
    案發時固係12歲以上未滿18歲之少年，有臺北市政府警察局
    士林分局100 年4 月20日調查筆錄影本受詢問人身分資料在
    卷可佐（見偵卷第34頁），惟查卷內並無證據證明被告於竊
    取陳○宇所有之物之際，對於被害人為何人及是否為少年乙
    節有所認識及預見，復查無證據證明被告有故意竊取少年財
    物之故意，是被告此部分犯行尚無從逕依兒童及少年福利法
    第70條第1 項前段之規定加重其刑，附此敘明。又被告所為
    4 次竊盜犯行，犯意各別，行為互殊，應予分論併罰。再被
    告有如事實欄所載前案犯罪科刑及執行情形，有臺灣高等法
    院被告前案紀錄表在卷可稽，其於有期徒刑執行完畢後，5
    年內各故意再犯有期徒刑以上之罪，均為累犯，各應依刑法
    第47條第1 項之規定加重其刑。爰審酌被告不思循正當途徑
    獲取財物，因貪圖不法利益而下手竊取他人財物，行竊犯行
    對被害人等財產法益已造成損害，惟考量其竊得之財物價值
    均非甚鉅，犯後於偵、審程序尚能坦承犯行，態度良好，並
    其生活狀況、智識程度等一切情狀，各量處如主文所示之刑
    ，並定其應執行之刑，以示懲儆。至扣案之鐵剪1 支，係被
    告所有且供本案竊盜犯行所用之物，另扣案之公事包1 個，
    則係被告所有且供本案如附表編號2 所示竊盜犯行所用之物
    ，各業據其供明在卷，應依刑法第38條第1 項第2 款之規定
    宣告沒收。
三、末按「十八歲以上之竊盜犯、贓物犯，有犯罪之習慣者，得
    於刑之執行前，令入勞動場所強制工作。」竊盜犯贓物犯保
    安處分條例第3 條第1 項定有明文。而保安處分係針對受處
    分人將來之危險性所為之處置，以達教化、治療之目的，為
    刑罰之補充制度。我國現行刑法採刑罰與保安處分雙軌制，
    係在維持行為責任之刑罰原則下，為協助行為人再社會化之
    功能，以及改善行為人潛在之危險性格，期能達成根治犯罪
    原因、預防犯罪之特別目的。是保安處分中之強制工作，旨
    在對嚴重職業性犯罪及欠缺正確工作觀念或無正常工作因而
    犯罪者，強制其從事勞動，學習一技之長及正確之謀生觀念
    ，使其日後重返社會，能適應社會生活。竊盜犯贓物犯保安
    處分條例第3 條第1 項規定，即係本於保安處分應受比例原
    則之規範，使保安處分之宣告，與行為人所為行為之嚴重性
    、行為人所表現之危險性及對於行為人未來行為之期待性相
    當之意旨而制定，而由法院視行為人之危險性格，決定應否
    令入勞動處所強制工作，以達預防之目的。查，本案被告包
    建中現已近80歲，且其非性格上對於竊盜行為具有常習性，
    僅係出於缺錢動機而為本件竊盜犯行，而其亦自承每月尚能
    領取新臺幣1 萬餘元之補助，尚難認其具有竊盜之習慣，本
    院認對被告施以如主文所示之刑罰已足以處罰其行為之惡性
    ，並無另宣告強制工作以預防矯治其社會危險性之必要，爰
    不另為強制工作之諭知，附此敘明。
據上論斷，應依刑事訴訟法第273 條之1 第1 項、第299 條第1
項前段，刑法第321 條第1 項第3 款、第47條第1 項、第38條第
1 項第2 款、第51條第5 款，判決如主文。
本案經檢察官顏珮珊到庭執行職務。
中    華    民    國    100   年    8     月    5     日
                  刑事第一庭法  官  莊明達
以上正本證明與原本無異。
如不服本判決應於收受判決後10日內向本院提出上訴書狀，並應
敘述具體理由；其未敘述上訴理由者，應於上訴期間屆滿後20日
內向本院補提理由書。
                            書記官  陳麗津
中    華    民    國   100    年    8     月    9     日
附錄本件論罪科刑依據法條全文：
刑法第321 條
犯竊盜罪而有下列情形之一者，處6 月以上、5 年以下有期徒刑
，得併科新臺幣10萬元以下罰金：
一、侵入住宅或有人居住之建築物、船艦或隱匿其內而犯之者。
二、毀越門扇、牆垣或其他安全設備而犯之者。
三、攜帶兇器而犯之者。
四、結夥三人以上而犯之者。
五、乘火災、水災或其他災害之際而犯之者。
六、在車站、埠頭、航空站或其他供水、陸、空公眾運輸之舟、
    車、航空機內而犯之者。
前項之未遂犯罰之。
附表：
┌─┬────┬────┬────────┬─────┬───┬─────┐
│編│時間    │地點    │竊取方式        │竊取物品  │被害人│罪名及刑度│
│號│        │        │                │          │      │          │
├─┼────┼────┼────────┼─────┼───┼─────┤
│1 │100年4月│臺北市士│持客觀上可為兇器│藍色腳踏車│廖珮君│犯攜帶兇器│
│  │3日上午8│林區中山│使用之鐵剪，剪斷│1輛。     │      │竊盜罪，累│
│  │時37分許│北路5段 │腳踏車鎖，竊取右│          │      │犯，處有期│
│  │        │65號（捷│揭腳踏車，得手後│          │      │徒刑捌月，│
│  │        │運劍潭站│，搬運至其所有車│          │      │扣案之鐵剪│
│  │        │外）    │號8D-1885 號自用│          │      │壹支沒收。│
│  │        │        │小貨車，載往臺北│          │      │          │
│  │        │        │市○○區○○路39│          │      │          │
│  │        │        │號附近巷子放置。│          │      │          │
├─┼────┼────┼────────┼─────┼───┼─────┤
│2 │100年4月│同上    │持客觀上可為兇器│白藍色腳踏│陳○宇│犯攜帶兇器│
│  │18日上午│        │使用之鐵剪，並將│車1輛。   │（民國│竊盜罪，累│
│  │8時51分 │        │之放置在公事包內│          │86年生│犯，處有期│
│  │許      │        │作掩護，剪斷腳踏│          │，真實│徒刑捌月，│
│  │        │        │車鎖，竊得右揭腳│          │年籍姓│扣案之鐵剪│
│  │        │        │踏車，得手後，搬│          │名詳卷│壹支及公事│
│  │        │        │運至其所有上開車│          │）    │包壹個均沒│
│  │        │        │輛上，載往臺北市│          │      │收。      │
│  │        │        │萬華區附近跳蚤市│          │      │          │
│  │        │        │場變賣，得款新臺│          │      │          │
│  │        │        │幣8 百元花用殆盡│          │      │          │
│  │        │        │。              │          │      │          │
├─┼────┼────┼────────┼─────┼───┼─────┤
│3 │100年4月│臺北市北│持客觀上可為兇器│黑色捷安特│謝涵妮│犯攜帶兇器│
│  │28日上午│投區三和│使用之鐵剪，剪斷│牌腳踏車1 │      │竊盜罪，累│
│  │8時30分 │街2段489│腳踏車鎖，竊取右│輛（車身號│      │犯，處有期│
│  │許      │號（捷運│揭腳踏車，得手後│碼：020618│      │徒刑捌月，│
│  │        │奇岩站外│，搬運至其所有上│17號）    │      │扣案之鐵剪│
│  │        │）      │開車輛上，並於竊│          │      │壹支沒收。│
│  │        │        │得如編號4 之腳踏│          │      │          │
│  │        │        │車後，一同載往其│          │      │          │
│  │        │        │住處附近巷口藏放│          │      │          │
│  │        │        │。              │          │      │          │
├─┼────┼────┼────────┼─────┼───┼─────┤
│4 │100年4月│臺北市士│持客觀上可為兇器│白色捷安特│不詳  │犯攜帶兇器│
│  │28日上午│林區福國│使用之鐵剪，剪斷│牌登山腳踏│      │竊盜罪，累│
│  │8時50分 │路70號（│腳踏車鎖，竊取右│車1輛（車 │      │犯，處有期│
│  │許      │捷運芝山│揭腳踏車，得手後│身號碼：GR│      │徒刑捌月，│
│  │        │站外）  │，搬運至其所有上│7Z1972號）│      │扣案之鐵剪│
│  │        │        │開車輛上，連同所│          │      │壹支沒收。│
│  │        │        │竊得如編號3 之腳│          │      │          │
│  │        │        │踏車一起載往其住│          │      │          │
│  │        │        │處附近巷口藏放。│          │      │          │
└─┴────┴────┴────────┴─────┴───┴─────┘